臺灣高雄地方法院刑事判決　　　　　　　　　　　　　九十二年度易字第二八三號
　　公　訴　人　臺灣高雄地方法院檢察署檢察官
　　被　　　告　己○○
　　　　　　　　乙○○
　　右二人共同
　　選任辯護人　何岳儒律師
右列被告因詐欺案件，經檢察官提起公訴（九十一年度偵字第二一七九八號），本院
判決如左：
    主  文
己○○、乙○○均無罪。
    理  由
一、公訴意旨略以：被告己○○、乙○○夫妻二人，與告訴人辛○○同在高雄市○○
    路卓越廣場大樓「萬霖行」工作而認識，乃被告己○○、乙○○竟共同基於意圖
    為自己不法所有之概括犯意，於民國八十九年七月間，被告己○○、乙○○向告
    訴人佯稱，投資外匯買賣，以供其作業績，告訴人不疑有詐，陸續交付新台幣（
    下同）六十四萬元予被告己○○；又被告己○○與乙○○於同年七月底，在「萬
    霖行」向與告訴人佯稱，「萬霖行」是騙人之公司，並稱外匯投資前景看好，邀
    告訴人投資共同另開設公司買賣外匯，告訴人不疑有詐，應其所請，先於同年七
    月二十九日，在高雄市○○路十六之四號四樓之一，交付三十二萬元予被告己○○以供購買公司用具；又於同年八月十八日，在高雄市○○路十六之四號大樓管
    理室，向告訴人佯稱再拿出現金一百萬元投資外匯以作業績，告訴人不疑有詐，
    如數將一百萬元給付予被告己○○；又於同年九月十八日，被告二人同向告訴人
    投資外匯以作業績為幌子，告訴人不疑有詐，如數將五十萬元匯入中國信託商業
    銀行股份有限公司（下稱中國信託銀行）案外人曹志菁帳戶與被告己○○，又於
    同年十月三十一日，在高雄市○○○路二十三號七樓之二，同向告訴人以投資外
    匯以作業績為幌子，告訴人不疑有詐，如數將三十二萬元給付予被告己○○，嗣
    於同年十月間，告訴人向被告己○○、乙○○提出取回之前交付之款項，詎被告
    二人拒絕返還，並不知去向，告訴人始知受騙，因認被告二人共同連續涉犯刑法
    第三百三十九條第一項之詐欺取財罪嫌云云。
二、按犯罪事實應依證據認定之，無證據不得認定犯罪事實；又不能證明被告犯罪者
    ，應諭知無罪之判決；刑事訴訟法第一百五十四條第一項、第三百零一條第一項
    分別定有明文。又犯罪事實之認定，應憑真實之證據，倘證據是否真實尚欠明確
    ，自難以擬制推測之方法，為其判斷之基礎；而認定犯罪事實之證據係指足以認
    定被告確有犯罪行為之積極證據而言，該項證據自須適合於被告犯罪事實之認定
    ，始得採為斷罪資料，最高法院五十三年臺上字第六五六號、二十九年上字第三
    一０五號判例足資參照。且刑事訴訟上證明之資料，無論其為直接或間接證據，
    均須達於通常一般之人均不致有所懷疑，而得確信其為真實之程度，始得據為有
    罪之認定，若其關於被告是否犯罪之證明未能達此程度，而有合理懷疑之存在，
    致使無從形成有罪之確信，根據「罪證有疑，利於被告」之證據法則，即不得遽
    為不利被告之認定，亦有最高法院七十六年度臺上字第四九八六號判例可稽。
三、公訴人認被告二人涉有共同連續詐欺罪嫌，無非係以告訴人辛○○之指訴，證人
    丁○○、庚○○之證述，以及房屋租賃契約書、公司現金簿、客戶資料與匯款單
    影本，為其論據之基礎。訊據被告二人堅詞否認上開犯行，被告己○○辯稱：我
    未在萬霖行工作，也沒有與告訴人成立新公司，更無以投資外匯為由收受告訴人
    之金錢，我只有於八十九年間，向告訴人借款五十萬元，但事後我已還款等語。
    被告乙○○則以：我沒有在萬霖行上班，也沒有與告訴人成立新公司，與告訴人
    間完全沒有金錢往來等語置辯。
四、經查：
（一）關於告訴人有無於八十九年七月間共交付六十四萬元予被告二人部分：告訴人
      於偵查中指訴：八十九年五月底至七月間，我在富邦商業銀行民族分行（下稱
      富邦銀行）匯款三十二萬元到香港，另三十二萬元我是拿現金給己○○云云（
      他字第三三三七號卷九十年十二月十九日訊問筆錄），於本院審理時先稱：被
      告二人於八十九年六月間載我去富邦銀行，我自丈夫石騁懷的帳戶領出三十二
      萬元，再匯款到不知名的帳戶，後來八十九年七月間，我與被告二人、庚○○
      一起去郵局領三十二萬元，領到後再由己○○匯款，我有匯款紀錄云云（本院
      九十二年三月五日審判筆錄），後改稱：第一筆三十二萬元是己○○開車載我
      回家拿存摺、印章，直接去領錢匯到他指定的帳戶，戶名是誰我不記得，第二
      筆是我在郵局領完錢後，我及被告二人到富邦銀行匯款，當時我與乙○○在車
      上，由己○○下車辦理，二次匯款的單據都由己○○拿走云云（本院九十三年
      四月一日審判筆錄），其先後指訴如何交付二筆三十二萬元之情節互相矛盾，
      是否可信已有疑問。告訴人另提出其夫石騁懷之富邦銀行綜合存款存褶與郵政
      存簿儲金每日活動戶存提詳情表為證，惟觀諸告訴人提出石騁懷之富邦銀行綜
      合存款存褶，其上僅記載告訴人之夫石騁懷所設帳戶於八十九年六月十二日提
      領現金三十一萬一千元，至告訴人所舉之石騁懷郵政存簿儲金每日活動戶存提
      詳情表，則記載帳號二一六三四九號之帳戶於八十九年七月十三日提領二十四
      萬元，是依上開資料所示，僅足見上開帳戶於右述時間有提領存款之情形，並
      不足以證明告訴人有於上開時間交付二筆金錢共六十四萬元予被告二人，故公
      訴人此部分之指訴，尚乏實據。
（二）關於告訴人有無於八十九年七月二十九日交付三十二萬元予被告二人部分：告
      訴人於本院審理時已明確陳稱：這筆錢是陸陸續續提領，不是一次提領，共三
      十萬元，不是三十二萬元，我提領這筆錢並沒有交付給被告二人，我將這筆錢
      用於成立新公司之開辦費，亦即用來支付房租、購買電腦等物，關於這筆錢的
      使用我有記帳等語甚詳（本院九十三年四月一日審判筆錄），並有租賃契約書
      及告訴人親筆登載之現金簿一份存卷可考。參諸告訴人提出之租賃契約書上記
      載出租人為丙○○、承租人為告訴人，而出租人丙○○亦到庭陳稱：我將高雄
      市○○路十六餐四號四樓之一出租予告訴人，租約上記載係供住宅使用，該棟
      大樓全供住宅使用，並無公司設立，告訴人於承租時告訴我他有幾個男孩子，
      要搬來這裡住，後來告訴人說他在高雄發展的不順利，才要解約等語明確（九
      十二年三月十九日審判筆錄），足見告訴人提領此部分之金錢是自行用於承租
      房屋及購買物品，並未實際交付被告己○○或乙○○，尚難認被告二人就此部
      分有何意圖為自己不法所有之詐欺犯意，亦難認定告訴人支付房租、購買電腦
      之費用，係出於被告邀告訴人共組公司之用。
（三）關於告訴人有無於八十九年八月十八日交付一百萬元予被告二人之部分：告訴
      人雖於偵查中陳稱：我於八十九年八月十八日，在高雄市○○路一六之四號四
      樓之一交付一百萬元予己○○云云，然證人庚○○於偵、審中卻證述：告訴人
      於心園大樓之管理室中交付一百萬元予己○○云云，是告訴人與證人庚○○就
      交付一百萬元之地點一稱係在該大樓四樓之一，另一人則稱係在該大樓管理室
      ，二人所述互有出入。且告訴人交付鉅額款項予被告，竟未收取任何交付款項
      之憑證及投資外匯之單據，則是否確有此情，已有可疑；再佐以告訴人於本院
      審理時另稱：我公公去郵局辦理定存解約，他在鳳山家後將一百萬元交給我，
      我就拿現金到新公司承租的地方將現金交給己○○云云，並提出石定竹客戶歷
      史交易清單一紙為憑，然觀之上開交易清單，僅記載該帳號於八十九年八月十
      八日提出一百萬元，並無從據以推論告訴人確有將該筆錢交付被告己○○，故
      被告二人此部分之詐欺犯行無法證明。
（四）關於告訴人有無於八十九年九月十八日交付五十萬元予被告二人部分：被告己○○承認曾向告訴人借款五十萬元，且告訴人亦指訴：我依己○○之指示，將
      五十萬元匯入戊○○位於中國信託銀行之帳戶等語，並提出匯款資料一紙可資
      佐證，是告訴人確有交付五十萬元予被告己○○乙情，固堪認定。告訴人雖另
      稱係因被告己○○要求提供投資外匯款項，才將匯出該筆錢云云，惟查告訴人
      匯款五十萬元之帳戶並非被告己○○本人之帳戶，亦非公司之帳戶，而係一私
      人帳戶，衡諸常情，苟該筆錢係為供公司投資外匯所用，應無須匯至「戊○○
      」此私人帳戶，且被告己○○始終陳稱此筆錢係向告訴人之私人借款，核與證
      人戊○○證述：我於八十九年七、八月間在中國信託銀行開戶，於同年九、十
      月間將帳戶出借予己○○一次，當時己○○說要向別人借錢，不想讓她太太知
      道，就跟我借帳戶，讓對方將錢匯進來，當天我再將錢領給己○○，己○○是
      我同學的先生，所以我才將帳戶借給他，大概匯款五十萬元等語相符（本院九
      十二年四月二十五日審判筆錄），可見此筆錢應係被告己○○向告訴人借用所
      得，雖被告己○○無法明確提出全部還款之證明，然公訴人無證據證明被告己○○有何施用詐術向告訴人借款五十萬元之憑據，借款未還核與詐欺罪之構成
      要件有間，此部分詐欺犯行不能證明。
（五）關於八十九年十月三十一日交付三十二萬元部分：證人丁○○先於警訊中陳述
      ：我與告訴人於八十九年十月三十一日，在高雄市前鎮區○○○路二三號七樓
      之二的工作室，將三十二萬元交給己○○云云，後稱：我在萬霖行有投資，在
      凱旋路之工作室有出資，總共拿出十六萬元，不記得是在萬霖行或凱旋路之工
      作室云云（九十二年三月五日審判筆錄），再改稱：我在凱旋路工作室有看到
      告訴人拿三十二萬元給己○○，其中十六萬元是我的云云（九十二年三月五日
      審判筆錄），證人丁○○前後所述互相齟齬，已難採信。又告訴人於本院審理
      時固指訴：我於八十九年十月三十一日從我先生石騁懷富邦銀行的帳戶提出一
      部分的錢，另外再向丁○○、庚○○借錢後，一次交付予己○○云云（本院九
      十三年四月一日審判筆錄），惟證人庚○○歷經警訊、偵查及本院審理，始終
      未提及曾借錢予告訴人乙事，且查告訴人之夫石騁懷之富邦銀行帳戶，於八十
      九年十月三十一日並無提領紀錄，有上開綜合存款存摺影本存卷可參，由是益
      徵公訴人此部分之指訴與事實不符，應無足採。
（六）至告訴人於警訊中提出之客戶訂購單其上並無訂購者之記載，無從認定被告二
      人有訂購電腦產品；而客戶資料內僅有告訴人填載之內容，並無被告等之署名
      ；再被告己○○書寫之風險聲明書，內容係載明投資外匯之風險，尚無告訴人
      曾交付投資款項予被告己○○之註記；另通話明細至多僅顯示告訴人曾於八十
      九年六月至十月間，密集撥打被告己○○申請使用之行動電話；又萬霖行之營
      利事業登記證及人事廣告，亦僅能顯示萬霖行確實成立並有刊登廣告召募職員
      ，惟仍無法據以推論被告二人曾在萬霖行內任職從事外匯投資，且縱使被告二
      人曾在萬霖行任職，亦不當然構成詐欺；是以告訴人提出之上開文件，均無從
      證明被告二人曾以投資外匯另組公司為由施詐術使告訴人交付財物。告訴人於
      本院審理時再提出其與被告己○○於八十九年十二月十一日通話錄音帶譯文，
      惟觀諸上開譯文內容，被告己○○自始至終均無承認以投資外匯為由詐騙告訴
      人，故上開譯文亦無法作為不利被告二人之證據。
五、據上各情，公訴人提出之證據尚無法使本院獲致被告有罪之確信，此外，復查無
    其他積極證據足資認定被告二人涉有共同連續詐欺犯行，不能證明被告等犯罪，
    揆諸首揭說明，自應為被告二人無罪之諭知。
據上論斷，應依刑事訴訟法第三百零一條第一項前段，判決如主文。
本案經檢察官甲○○到庭執行職務。
中      華      民      國      九十三      年      四      月  十四    日
                                  臺灣高雄地方法院刑事庭
                審判長法  官    張  桂  美
                                            法  官    唐  中  興
                                            法  官    莊  珮  君
右正本證明與原本無異。
如不服本判決，應於判決送達後十日內，向本院提出上訴狀。
                                            書記官    呂  怜  勳
中      華      民      國      九十三      年      四      月  十四    日
